【裁判字號】    98,簡上,181
【裁判日期】    990728
【裁判案由】    傷害
【裁判全文】
臺灣臺南地方法院刑事判決             98年度簡上字第181號
公  訴  人  臺灣臺南地方法院檢察署檢察官
上  訴  人
即  被  告  己○○
上列上訴人即被告因傷害案件，不服民國九十八年五月二十七日
本院九十八年度簡字第九三九號第一審簡易判決（聲請簡易判決
處刑案號：臺灣臺南地方法院檢察署九十八年度偵字第一七五號
），提起上訴，本院管轄之第二審合議庭判決如下：
    主  文
上訴駁回。
    事  實
一、己○○於民國九十七年四月七日晚間十一時許，在友人丙○○所經營位於臺南縣新市鄉大營村大營131之24號「全順遊
    藝場」旁之131之22號處，因偶遇酒醉而與之有宿怨之甲○○向其挑釁，雙方一言不合即發生口角及肢體衝突，己○○
    及其友人丙○○、庚○○（其二人所犯傷害罪部分，均業據
    本院於九十九年六月三十日以九十八年度簡上字第一八一號
    撤銷改判拘役五十日確定）竟基於傷害之犯意聯絡，由己○○、庚○○分持鋁製球棒，丙○○則以徒手，共同毆打甲○○，甲○○因而受有右臉、頭皮、頸部、左肘、背部、肩部
    及上臂等多處挫傷。
二、案經甲○○訴由臺南縣警察局報告臺灣臺南地方法院檢察署
    檢察官聲請簡易判決處刑。
    理  由
一、按被告以外之人於審判外之言詞或書面陳述，除法律有規定
    者外，不得作為證據，刑事訴訟法第一百五十九條第一項固
    定有明文。然按被告以外之人於審判外之陳述，雖不符前四
    條之規定，而經當事人於審判程序同意作為證據，法院審酌
    該言詞陳述或書面陳述作成時之情況，認為適當者，亦得為
    證據；當事人、代理人或辯護人於法院調查證據時，知有第
    一百五十九條第一項不得為證據之情形，而未於言詞辯論終
    結前聲明異議者，視為有前項之同意，同法第一百五十九條
    之五亦已明訂。本案據以認定上訴人即被告己○○犯罪事實
    之證據，部分屬於傳聞證據，惟因被告及公訴人於本院言詞
    辯論終結前，均未對於證據能力聲明異議，被告並於準備程
    序中同意將上開傳聞證據作為證據使用，依刑事訴訟法第一
    百五十九條之五第一項、第二項規定，視為同意上開證據具
    備證據能力，本院審酌該等傳聞證據作成之情況，亦無違法
    或不當情事，因而認為適當，故該等傳聞證據均具備證據能
    力而得作為證據，合先敘明。
二、訊據被告己○○固坦承曾於案發時、地持球棒毆打告訴人甲○○成傷之事實，惟辯稱：本案係告訴人先出手毆打伊經制
    止不聽，伊始持球棒毆打甲○○，是伊所為應屬正當防衛云
    云。經查：
  (一)被告己○○因前與告訴人結有宿怨，而於案發時、地與酒醉
    之告訴人發生口角，告訴人即徒手毆打挑釁被告己○○未成
    傷，被告己○○因而與其友人即同案被告庚○○、丙○○基
    於傷害之犯意聯絡，由被告己○○、同案被告庚○○各持球
    棒一支，同案被告丙○○則以徒手之方式，一同毆打告訴人
    ，告訴人因而受有右臉、頭皮、頸部、左肘、背部、肩部及
    上臂等多處挫傷而倉皇逃離現場等情，業據被告己○○於警
    詢、偵查及本院訊問時供述明確，核與告訴人所述：其於案
    發當時係遭被告己○○及其他多人持棍棒毆打致傷等語；同
    案被告庚○○、丙○○於本院審理時所述：因見友人即被告
    己○○於案發時、地與告訴人互毆，為挺己○○而共同毆打
    告訴人成傷等語；及證人戊○○、乙○分別於警詢、偵查及
    本院審理時所證：案發當時係告訴人先出手毆打被告己○○
    ，告訴人始遭被告己○○及己○○同行友人共同毆打等情大
    致相符，並有財團法人臺灣基督長老教會新樓醫院診斷證明
    書一紙在卷可資佐證，應屬實在。
  (二)被告己○○雖辯稱其毆打告訴人之行為應屬正當防衛云云，
    然查：
  1.按對於現在不法之侵害，而出於防衛自己或他人權利之行為
    ，不罰，刑法第二十三條前段固定有明文。然所謂正當防衛
    必須對於現在不法之侵害始得為之，侵害業已過去，即無正
    當防衛可言。至彼此互毆，又必以一方初無傷人之行為，因
    排除對方不法之侵害而加以還擊，始得以正當防衛論。故侵
    害已過去後之報復行為，與無從分別何方為不法侵害之互毆
    行為，均不得主張防衛權，最高法院三十年上字第一０四０
    號判例可資參照。
  2.查本件係告訴人先行徒手毆打挑釁被告己○○未成傷一節，
    雖據證人戊○○、乙○、丙○○於警詢、偵查及本院審理時
    證述明確。然被告己○○於制止告訴人未果後，即徒手與告
    訴人互毆，復由其同案被告庚○○各持球棒各一支，和徒手
    之同案被告丙○○共同毆打告訴人，致告訴人受有右臉、頭
    皮、頸部、左肘、背部、肩部及上臂等多處挫傷，不敵而逃
    等情，亦據被告己○○於警詢、偵查及本院審理時供述綦詳
    ，而與告訴人於警詢、偵查及本院審理時所證：其於案發當
    時先遭被告己○○以徒手毆打，後則遭被告己○○及其他多
    人持球棒毆打，其僅能以手護衛頭部，並趁機逃離現場等語
    ；同案被告庚○○、丙○○於本院審理時所述：因見被告己○○與告訴人互毆，基於與被告己○○之友人情誼，即於案
    發時、地與被告己○○共同毆打告訴人等語；及證人戊○○
    於警詢時所證：「我目睹甲○○毆打我男朋友己○○，而庚○○見狀即持球棒毆打甲○○，同時己○○亦拿球棒共同毆
    打甲○○。」等語；證人乙○於本院審理時所證：告訴人於
    案發時、地與被告己○○發生肢體衝突後，係逃至全順遊藝
    場對面草堆躲藏，係由其將告訴人載回其家中取車，由告訴
    人騎乘自己的機車返家等語均大致相符。顯見被告己○○於
    遭告訴人徒手毆打未成傷後，即與同案被告庚○○、丙○○
    各以持球棒或徒手之方式毆打無法招架之告訴人成傷，所為
    顯非為排除現在不法之侵害，而係事後據以洩憤之報復行為
    ，則揆諸前揭法條及判例意旨，自不得主張正當防衛。
  3.從而被告己○○辯稱其於案發當時毆打告訴人，係正當防衛
    行為云云，顯屬卸責之詞，不足採信。本件事證明確，被告
    己○○傷害犯行，洵堪認定，應予依法論科。
三、核被告己○○所為，係犯刑法第二百七十七條第一項之普通
    傷害罪，而其與同案被告庚○○、丙○○間，就本件傷害犯
    行有犯意聯絡及行為分擔，均為共同正犯。原審以被告犯行
    事證明確，適用刑法第二十八條、第二百七十七條第一項、
    第四十一條第一項前段及刑法施行法第一條之一之規定，並
    審酌被告己○○因與告訴人間之口角糾紛及誤會，不思以理
    性解決，卻動輒訴諸暴力，使告訴人受傷，更助長社會暴力
    歪風，兼衡告訴人受傷程度、迄今未與告訴人達成和解賠償
    告訴人之損害，及被告己○○犯罪後坦承犯行之態度等一切
    情狀，量處有期徒刑三月，並諭知易科罰金之折算標準；另
    審酌被告己○○與同案被告庚○○用以毆傷告訴人之球棒二
    支並未扣案，為免日後執行困難，故不另為沒收之諭知，其
    認事用法並無違誤之處，量刑亦屬妥適而無過重情形，應予
    維持。被告以原審量刑過重及前揭所辯據以上訴，任意指摘
    原審判決不當，為無理由，均應予駁回。
據上論斷，應依刑事訴訟法第四百五十五條之一第三項、第三百
六十八條，判決如主文。
本案經檢察官丁○○到庭執行職務。
中    華    民    國    99    年    7     月    28    日
              臺灣臺南地方法院刑事第三庭
                        審判長  法  官  鄭文祺
                                法  官  陳振謙
                                法  官  劉秀君
以上正本證明與原本無異。
不得上訴。
                                書記官  曾盈靜
中    華    民    國    99    年    7     月    29    日

司法院資訊處製作；財團法人民間司法改革基金會備份。
